臺灣高等法院臺南分院刑事判決　 95年度重上更(三)字第409號
上　訴　人
即　被　告　乙○○
選任辯護人　林維信　律師
上　訴　人
即　被　告　戊○○
指定辯護人　本院公設辯護人　己○○
上列上訴人因違反貪污治罪條例案件，不服臺灣嘉義地方法院八
十八年度訴字第一八四號中華民國八十八年九月二十一日第一審
判決（起訴案號：臺灣臺南地方法院檢察署八十七年度偵字第一
四八０三號、八十八年度偵字第八○九、一一六九、一一七○號
），提起上訴，判決後，經最高法院第三次發回更審，本院判決
如下：
    主  文
原判決關於乙○○收受賄賂部分暨所定應執行刑及戊○○部分均
撤銷。
乙○○依據法令從事審判職務之人員，對於職務上之行為，收受
賄賂，處有期徒刑捌年陸月，褫奪公權捌年。所得財物新台幣貳
佰伍拾萬元應予追繳沒收，如全部或一部無法追繳時，以其財產
抵償之。
戊○○無罪。
    事  實
一、乙○○曾於民國八十四年至八十六年間，在臺灣臺南地方法
    院（以下簡稱臺南地院）擔任刑事庭法官（已於八十八年二
    月間離職），職司刑事審判業務，為依據法令從事公務之人
    員。八十五年六月間，乙○○經由丙○○之引介，至省屬臺
    灣區中小企業銀行股份有限公司（以下簡稱台灣企銀）仁德
    分行，分別以其名義貸借新台幣（下同）二百萬元（並以丙○○為連帶保證人），以其書記官即案外人張原銘之名義貸
    借一百五十萬元，而與該分行時任副理之戊○○相識，嗣於
    八十五年八月間，因戊○○前於七十九年間任職台灣企銀學
    甲分行副理期間，涉嫌對良美建設公司違法放貸案，經臺灣
    臺南地方法院檢察署檢察官提起公訴。戊○○獲知丙○○（
    業經原審判處有期徒刑十月，上訴後經本院八十八年度上訴
    字第一七一一號駁回上訴，並諭知緩刑三年而確定）與乙○○熟稔，乃於起訴後法院分案前數次至丙○○所開設之聯有
    機械股份有限公司（以下簡稱聯有公司），要求丙○○將起
    訴書交給乙○○看，丙○○遂於同日前往台南市○○路一○
    七三巷三一號乙○○住處，將起訴書交給乙○○，乙○○閱
    後向丙○○表明該案獲判無罪的機會很大，丙○○將此情形
    告知戊○○，戊○○乃央求丙○○代為關說疏通，並達成若
    案件分由乙○○承辦，乙○○會依法對其判決無罪之共識，
    迨至八十五年八月三十日，臺南地院將該違法放貸案以八十
    五年度訴字第一０二五號，分由乙○○承審，乙○○知悉分
    案後，因戊○○先前即曾透過丙○○向乙○○請託，乙○○
    即於當日下午十時五十五分，電告丙○○稱：「你們說那個
    『分仔』，要馬上決定哦！」，丙○○回答稱：「我知道」
    （即該案已分由伊承審，須馬上決定是否交付賄款等情），
    因黃明哲與乙○○前此已有討論要幫助戊○○之情事，接到
    電話知悉案件分由乙○○審理，並因乙○○交代「要馬上決
    定」，知道要趕快聯絡戊○○決定是否要行賄，遂於事隔一
    小時後之八月三十一日（星期六）凌晨零時許，電約戊○○
    至台南市○○路與忠義路口之「金三角木瓜牛奶」店碰面，
    丙○○請其上車後，即告以其所涉訟案，已分由乙○○承審
    ，並提出以二百五十萬元交付乙○○法官作為判決無罪之代
    價，戊○○應允後，丙○○旋自行至乙○○台南市○○路一
    ○七三巷三一號住處告知乙○○，並獲乙○○之同意。而戊○○則於九月二日先將一百五十萬元，攜至台南縣永康市○○○路二三一巷十二號丙○○住處交予丙○○，再由丙○○
    於當日晚間，將一百五十萬元攜至乙○○上開住處，交由乙○○收受。嗣因尚有一百萬元未交付，乙○○乃要求丙○○
    轉知戊○○，要其趕快交付期約其餘尚未交付之一百萬元，
    戊○○經丙○○轉告催討後，乃於九月十三日再將一百萬元
    送至丙○○上開住處，適丙○○外出，乃將該一百萬元交予
    丙○○之妻即不知情之丁○○，丙○○返家後，當晚趁陪同
    其妻回娘家之便，至乙○○住處附近，其妻留在車內等候，
    丙○○親自下車將一百萬元送至乙○○上開住處門口處（開
    門即車庫），交由乙○○收受，並向乙○○表示該款係戊○○尚未付清之一百萬元賄款，該案應該趕快「處理一下」，
    乙○○當場表示應允，嗣於案件審理時乙○○即認起訴事證
    尚不能證明戊○○犯罪，而為戊○○無罪之判決。
二、案經法務部調查局南部地區機動工作組移送臺灣臺南地方法
    院檢察署檢察官偵查起訴，並由臺南地院聲請本院裁定移轉
    原審管轄審判。
    理  由
壹、程序方面：
    查戊○○、甲○○、丙○○、丁○○於本院前審及本院經依
    證人身分傳喚，並具結在案，且於本院中證述其等於調查及
    偵審中之供述為實在，有本院審理筆錄可稽，而成為其審判
    中供述內容，合先敘明。
貳、實體方面：
一、訊據上訴人即被告乙○○固坦承有向台灣企銀仁德分行，分
    別以其名義貸借二百萬元，以其書記官張原銘之名義貸借一
    百五十萬元，並與丙○○熟識等情（見本院重上更(二)字卷九
    十四年十月六日審判筆錄第十三、十四頁）；上訴人即被告
    戊○○固坦承先後於九月二日及九月十三日交付一百五十萬
    元、一百萬元給同案被告丙○○等情（見本院重上更(二)字卷
    九十四年十月六日審判筆錄第十六頁及本院審理筆錄），惟
    均矢口否認上揭收受賄賂及交付賄賂犯行，乙○○辯稱：伊
    未曾收受丙○○、戊○○交付之賄款二百五十萬元，亦未曾
    要求戊○○交付賄款，且八十五年九月十三日伊輪值班，不
    可能於當日收受一百萬元，同案被告丙○○當天在嘉義聚餐
    ，不可能到伊住處交付賄款等語云云。
二、惟查：
(一)、上揭事實，業據同案被告丙○○迭於偵審中坦承不諱（見他
    字第九八三號卷第一五一至一五二頁、原審訴字卷第一宗第
    四四頁最後第一至六行、本院上訴字卷第二宗第二三七、第
    二三八頁），復於本院及本院前審以證人身分接受交互詰問
    時仍證述無訛（見本院重上更(一)字卷第二五三至二六八頁）
    ，而其於八十五年八月三十一日凌晨零時許，如何電約被告
    戊○○外出，共同商議交付二百五十萬元賄款，做為幫忙平
    反官司判決無罪之代價，並獲得被告乙○○之同意及被告戊○○如何允諾交付賄款換取無罪判決，亦據被告戊○○於調
    查站及偵查中坦承屬實無訛（見原審訴字卷第一宗第四五頁
    反面第三、四行、偵字第一四八○三號卷第七頁正反面、本
    院上訴字卷第二宗第二三五頁），核與證人即戊○○之妻甲○○於本院及偵查中供述情節大致相符（見偵字第一四八○
    三號卷第二頁正反面、第四一、四二頁）。雖證人甲○○所
    陳，丙○○向伊表示他需要用這筆錢到法院打點，要不然案
    子無法分配給他的朋友乙○○承辦云云，惟依被告戊○○於
    調查站訊問時所陳：「……現在伊願意主動告訴貴組詳情，
    在違法放貸案起訴後，丙○○得知該案分案至乙○○審理後
    ，即主動打電話約伊至金三角木瓜牛奶店前見面，見面後於
    他轎車內……，表示可以幫伊向承審法官乙○○疏通以擺平
    這件官司，代價是伊需支付二百五十萬元現金供其買通乙○○，伊點點頭表示可以，……隔天伊即與太太召集家庭會議
    ，經討論後，大家還是覺得迫於無奈，只有接受丙○○所開
    條件」（見偵字第一四八○三號卷第七頁正反面），顯見證
    人甲○○上開所陳到法院打點，要不然案子無法分配給乙○○云云，語多保留，並非真實，此部分與戊○○所陳不符，
    自無足取。又丙○○證稱：「八月三十一日以前我就有跟他
    （即指乙○○）講過戊○○的事情，有提起過這個事情，他
    說可以幫忙。」、「你跟戊○○說這兩百五十萬元做何用？
    」，證人答「就是處理那件事情」，審判長問處理事情的「
    處理」意義要說清楚。證人答「擺平那件案子。」（見本院
    重上更(一)字卷第二五五、二五六頁），證人既到庭接受交互
    詰問，仍明確表示就是要「擺平那件案子。」顯見二百五十
    萬元確係交付被告乙○○之賄款，而非要「分案」之款項。
(二)、賄款數額之決定：
    1.證人丙○○於本院前審審理時證稱：「（問：你為何會跟
      他說二百五十萬元的金額？）當初林法官有向台灣中小企
      銀借款，有一筆二百萬元，一筆一百五十萬元……當初保
      證人都是我，然後他又經常向我借錢，他追錢追得那麼累
      ，所以那時候我就想說如果剛好這邊有事情要幫忙，那這
      些錢他可以拿來還給銀行，那麼我保證人的責任就可以免
      了」、「（問：但是你說一個兩百萬元，一個一百五十萬
      元，這樣共三百五十萬元？）但是當初借多少錢我並不是
      很清楚，所以就開口兩百五十萬元。」（見本院重上更(一)
      字卷第二六一、二六二頁），嗣於本院審理中亦為相同之
      證述，再依乙○○對銀行有借款及需款週轉（詳後述）等
      情，參以丙○○確實有介紹乙○○向戊○○任職之銀行借
      款並擔任保證人，因而丙○○自己開口替乙○○要求戊○○交付二百五十萬元賄款，應屬可採。
    2.雖丙○○於偵查中供稱：其於接獲乙○○該通電話後，即
      前往乙○○住處，乙○○並告以要戊○○交付二百五十萬
      元，始允判決無罪等語（見他字第九八三號卷第七六頁反
      面），然丙○○於接到電話後一個小時後即與戊○○至台
      南市○○路與忠義路口之「金三角木瓜牛奶」店碰面，參
      以乙○○住於臺南市○○路一０七三巷三十一號，與「金
      三角木瓜牛奶」店仍有一段距離，依時間推算，丙○○應
      係接到電話即和戊○○聯絡至「金三角木瓜牛奶」店見面
      。
    3.丙○○於本院前審證稱：「（問：有無向林法官說要以這
      二百五十萬元處理這件事情？）在木瓜牛奶之前沒有討論
      ，跟他（戊○○）講完後，我就去跟林法官講」、「……
      在木瓜牛奶之後，我就過去跟林法官講，林法官說兩百五
      十萬元可以」（見本院重上更(一)字卷第二六二頁）；另戊○○於偵查中亦供稱：「……有一天晚上他來電話，約我
      在府前路金三角木瓜牛奶店見面，在他的轎車內他向我說
      拿二百五十萬元給他，替我活動，我可以沒事，我當時點
      頭同意……」（見偵字第一四八○三號卷第四五頁），而
      依常情而論，乙○○與丙○○間、戊○○與丙○○間當初
      在分案前講如何擺平官司時，充其量僅得到乙○○願幫助
      脫罪之共識，基於三人是朋友之立場，衡情被告乙○○當
      不致於明言若由其承辦要交付金錢，頂多有交付賄款之默
      契，所以在分案之前，尚談不上有期約賄款之情事，又基
      於認識之情，由兩人共同之朋友即丙○○開口講價錢，應
      係極合理之事。再參諸事後乙○○亦收受款項（詳後述）
      ，且戊○○在分案前是否同意付款亦未定，足見丙○○於
      偵查中所供先至乙○○住處談妥二百五十萬元後再至「金
      三角木瓜牛奶」店與戊○○見面一節，應係丙○○記憶錯
      誤所致，而以丙○○於本院前審交互詰問時所證稱，二百
      五十萬元賄款之數額係丙○○替乙○○要求於「金三角木
      瓜牛奶」店與戊○○談妥後再去乙○○住處告知一節（見
      本院重上更(一)字卷第二六二頁），較為可採。甲○○雖於
      偵查中證稱，其於戊○○與丙○○談妥回來後，其等隨即
      再約丙○○出去見面，丙○○開口說要二百五十萬元，其
      說其等回去看看等語（見他字第九八三號卷第一六三頁正
      反面），然依丙○○於原審訊問時供稱：「（問：那時同
      意二百五十萬元？）原先有說好，後來半夜他兩夫妻又打
      電話給我約出去後要求降價一點」（見原審訴字卷第一宗
      第四四頁反面），可知甲○○應係於丙○○與其夫戊○○
      談妥後，嗣後雖另再約丙○○與其等會面，然其目的應只
      是欲降低賄款之數額。再者，被告戊○○於本院前審審理
      時雖供稱，當場伊並沒有答應，且當時即開到金三角載甲○○等語（見本院前審九十四年十月六日審判筆錄第十六
      頁），其與其先前之供詞即有不同，復與丙○○關於此部
      分之供述相左，自不足採。此外，關於八十五年八月三十
      一日凌晨時，丙○○與戊○○談妥賄款之數額後，旋即由
      丙○○至乙○○之住處告知乙○○並獲同意之情，業經丙○○於本院前審審理時證述明確（見本院重上更(一)字卷第
      二六二頁），加以乙○○先前即去電告知丙○○要趕快決
      定，則丙○○於原審訊問時供稱，嗣乙○○至其聯有公司
      時始告知乙○○等語（見原審訴字卷第一宗第九十頁反面
      、第九一頁），應屬誤記。故應認丙○○於八十五年八月
      三十一日凌晨時與戊○○議定賂款二百五十萬元後，於告
      知乙○○此情時，即達成交付賄款之合意。
    4.又丙○○為乙○○借款之保證人，且常替乙○○調錢，加
      以經濟狀況不差（詳後述），因而丙○○充當中間者（司
      法黃牛），將二百五十萬元悉數交付乙○○，自己未得到
      部分賄款（即抽頭）等情，亦合常情，附為說明。
(三)、戊○○交付賄款之證據：
    1.第一次之一百五十萬元部分，被告戊○○之妻甲○○於八
      十五年九月二日，自其本人及其子謝岱勳在台灣中小企銀
      帳號00－000000及00－000000號，各提
      領三十三萬三千元及二十六萬七千元現金，復向其二嫂即
      案外人黃素雪在上開銀行帳號00－000000號提領
      調借九十萬元現金計一百五十萬元，並於當日晚上交由戊○○並陪同送至丙○○住處，請其代為交付被告乙○○收
      受，另第二次之一百萬元部分，於八十五年九月十三日自
      其子謝岱勳上開銀行帳戶提領十一萬九千元，自黃素雪在
      上開銀行帳戶提領調借九十萬元，除一萬九千元留供家用
      外，餘計一百萬元，於當日晚間戊○○由甲○○陪同送至
      丙○○住處，適丙○○外出，戊○○乃將一百萬元交予其
      妻即不知情之丁○○，請其託由丙○○交予乙○○收受等
      情，除經丙○○、戊○○及證人甲○○、丁○○自承及供
      述不諱外（見本院上訴字卷第五宗第三六頁，本院上訴字
      卷第五宗第九六頁、本院重上更(一)字卷第二七一、二七二
      頁，他字第九八三號卷第六十至六二頁，原審訴字卷第一
      宗第一一五頁正反面、第一一六頁正反面），復有甲○○
      、謝岱勳、黃素雪於上開日期在上開銀行帳號提款之取款
      憑條影本五紙在卷可憑（見八十七年度他字第九八三號卷
      第六三至六七頁）。至就第二次交付賄款一百萬元部分，
      丙○○、丁○○於調查局南機組詢問時雖未供述二人曾一
      同前往乙○○住處交付賄款（見他字第九八三號卷第七七
      頁、第一一０頁），然查丙○○於該次調查中僅稱係其於
      當日馬上將一百萬元送至乙○○住所交他親收等語，並未
      供稱未開車載丁○○一同前往，而丁○○於該次調查中僅
      陳稱不知行賄之事，亦未供稱其未陪同夫丙○○開車前往
      ，但查其中有一次丙○○比較晚回家，戊○○把錢交給丙○○之太太以後，待丙○○回來以後丙○○太太再交給丙○○，當晚與丁○○一同回娘家看岳母，順便把錢交給被
      告乙○○，而交款時丁○○留在車上，丙○○獨自一人進
      入乙○○家交給乙○○等情，丙○○與丁○○於本院審理
      時所證情節並無不同，雖證人丁○○對於交款若干？交款
      目的？並不知情，但當天共同回娘家時有順道前往乙○○
      家則無不同，故丙○○、丁○○夫妻二人所證，尚難謂有
      何不一致之情形。
    2.被告戊○○就其前之供詞送請法務部調查局測謊，就起訴
      書事實欄第一段部分，被告戊○○有無因違法放貸案件，
      經檢察官起訴後，央求丙○○代為關說疏通？有無分二次
      交付賄款與丙○○？再由丙○○轉交乙○○？因被告戊○○前有坦承，嗣又否認，請就其前已坦承部分測謊（是否
      說謊）。依控制問題法、混合問題法方法測謊結果就「(1)
      、案發時被告戊○○有把賄款分二次交付丙○○；(2)案發
      時丙○○有收到戊○○交付之賄款。」二問題測試結果無
      情緒波動反應，研判未說謊，此有該局九十一年六月二十
      日調科參第00000000000號測謊報告書附卷可
      稽（見本院上訴字卷第八宗第一頁、第七宗第一二七頁）
      。
    3.綜上足徵被告戊○○確調借二百五十萬元分別於八十五年
      九月二日及九月十三日，分二次交予丙○○至為明確。
(四)、丙○○交付賄款予乙○○之證據：
    1.被告戊○○及證人王錦松所涉良美公司違法放貸案，於八
      十五年八月二十七日繫屬臺南地院，臺南地院於八十五年
      八月三十日，以八十五年度訴字第一０二五號案，分由被
      告乙○○承審，此有該案收狀章戳及卷面影本附卷可憑（
      見他字第九八三號卷第一六八、一六九頁）。而乙○○隨
      即於八月三十日（星期五）下午十時五十五分四十三秒電
      告丙○○稱：「你們說那個『分仔』，要馬上決定哦」丙○○回答稱：我知道等情，並有監聽之錄音帶及譯文在卷
      可資佐證（見調查局卷第二一頁、本院上訴字卷第一宗第
      五一頁）。而該通電話之內容，即係乙○○告訴丙○○：
      戊○○等人之案件已分由伊承審，要馬上決定是否交付賄
      款之暗語，亦經證人丙○○迭於偵審中自承明確（見偵字
      第一四八○三號卷第一一二頁正反面、第一一九頁正面第
      三行，原審卷第一宗第四三頁反面），復在本院前審以證
      人身分證述無訛（見本院重上更(一)字卷第二五五頁）。
    2.徵諸丙○○並未在臺南地院內任職，若非被告乙○○告以
      已分案之事實，豈可能如此巧合？況被告戊○○之妻甲○○於偵查中陳稱：「因為他（指丙○○）說跟這個法官很
      熟，我們想說花錢消災。」及被告戊○○於偵查中供稱：
      「（問：為何要交二百五十萬給丙○○？）他說要拿去向
      法官擺平這件事」等語（見偵字第一四八○三號卷第四三
      、四六頁）。
    3.再從被告乙○○與丙○○二人電話對話之語氣及內容，另
      參以丙○○、戊○○於偵查中一致坦承，在放貸案起訴後
      ，分由乙○○承審前，即曾商討案情（見他字第九八三號
      卷第一五○頁反面、第一五一頁，偵字第一四八○三號卷
      第四六頁），亦足以證明戊○○與丙○○、丙○○與乙○○間，於該案分由乙○○承審前，即分別有若案件分由乙○○承辦，乙○○會予幫忙之共識，否則乙○○不會於接
      獲案卷當日，即電告丙○○，欲彼等馬上決定交付賄款之
      事。
    4.此外，丙○○一再供承一百五十萬元及一百萬元賄款，確
      有於戊○○九月二日及九月十三日交付當晚，立即送至乙○○住處交其收受，且經原審及檢察官隔離訊問之結果，
      丙○○與其妻丁○○就交付第二次賄款所為之供述：第二
      次之一百萬元是丙○○於九月十三日當晚趁送我回娘家之
      便，順道送至乙○○住處交其收受，當時由丙○○一人下
      車送款，我則在車上等候等情，數次陳述均相符合（見原
      審卷第一宗第一一五頁反面、第二一六頁反面，他字第九
      八三號卷第一四九頁、第一六三頁反面、第一六四頁），
      自堪採信。另關於九月二日丙○○就交付一百五十萬元予
      乙○○之地點，於本院前審訊問時供稱，係於九月二日到
      臺南地院載乙○○時，車上交給他後，載乙○○到他同居
      人程美穗崇善路的家裡等語（見本院上訴字卷第五宗第九
      五頁）；於偵訊、原審訊問時則多次供稱，一百五十萬元
      賄款係送至乙○○臺南市○○路之住處（見他字第九八三
      號卷第七六頁反面、第七七頁，原審訴字卷第一宗第九一
      頁反面），查依八十五年九月二日之通訊監察譯文內容可
      知，丙○○於該日雖可能有至臺南地院搭載乙○○，且時
      點應在一般人進用晚餐之時間（見調查局卷第二二頁正反
      面），然依戊○○之供詞，其於八十五年九月二日交付一
      百五十萬元之賄款予丙○○後，回至其住處時，已係下午
      九點多了等語（見本院上訴字卷第五宗第九六頁），可見
      丙○○於本院前審訊問時，就實際交付賄款之地點或已記
      憶不清，則應以丙○○距案發時較為接近之時點，所為之
      供述較可採信，應認丙○○於八十五年九月二日，係將一
      百五十萬元賄款送至乙○○台南市○○路住處。
    5.被告乙○○亦直陳八十五年九月二日那天，是伊請丙○○
      載伊出去吃飯等語（見本院上訴字卷第五宗第五八頁），
      在本院前審審理時亦表示曾相約吃「雞仔、豬肚、鱉」等
      各類菜餚（見本院重上更(一)字卷第二五八頁），可知被告
      乙○○當時與丙○○關係密切且良好。
    6.音質比對：被告乙○○曾抗辯調查局監聽之電話錄音五卷
      之真正及非其聲音，經本院前審將錄音帶送請內政部警政
      署刑事警察局鑑驗結果，「送鑑資料共計錄音帶伍捲，影
      本譯文伍張，初步檢視錄音帶之外觀結構，未發現遭外力
      破壞」、「語音圖譜分析比對：比對字數共二十二字，其
      中相符字數十九字，約佔百分之八六．四」、「語音聆聽
      比對：未知語者與已知語者間之語音音質、腔調等無明顯
      不同之處」、「結論：參考國際鑑定協會語音比對結論標
      準，鑑驗結果『很可能確認』」，可知錄音帶之內容應顯
      係被告乙○○之音質、腔調無訛，此有內政部警政署刑事
      警察局九十年六月二十六日（90）刑鑑字第九六四七九號
      鑑驗通知書在卷可憑（見本院上訴字卷第五宗第七頁正反
      面）。則被告乙○○曾抗辯調查局監聽之電話錄音五卷之
      真正及非其聲音，均非可採。
    7.丙○○雖經測謊，就起訴書事實欄第一段部分，有無引介
      乙○○給被告戊○○？戊○○因違法放貸案，有無找丙○○關說疏通？有無交付賄款與丙○○，並經丙○○轉交給
      乙○○，因丙○○坦承上開情節，就其坦承事實進行測謊
      （是否說謊），經依控制問題法、混合問題法方法測謊，
      測謊結果，丙○○就「(1)戊○○有把賄款交給其；(2)其有
      把被告戊○○賄款交給乙○○；(3)乙○○有收到伊轉交之
      賄款。」上開問題經測試結果，無法獲致有效反應，不能
      研判有無說謊，有法務部調查局九十一年四月二十四日調
      科參第00000000000號測謊報告書附卷可稽（
      見本院上訴字卷第七宗第五、一二五頁），同案被告丙○○經測謊後，並無法經鑑測而推知其就上揭問題是否有說
      謊之情形，而丙○○八十五年九月十三日將一百萬元交付
      予乙○○此情復與證人丁○○證述相符，則應認丙○○關
      於交付賄款予乙○○之供述與事實相符。
    8.綜合上開事證，被告乙○○與丙○○關係良好，丙○○與
      戊○○關係亦密切，被告乙○○透過丙○○收受戊○○交
      付之二百五十萬元賄款之事證至為明確。
(五)、被告乙○○於分案當日確實已告知丙○○案件已分案：被告
    乙○○於八十五年八月三十日下午十時五十五分許以電話向
    丙○○稱：「你們說那個『分仔』要馬上決定哦！」等語（
    見調查局卷第二一頁），經查：
    1.乙○○在本院前審提示監察譯文訊問時即稱：「既然有錄
      音應該有講……」（見本院重上更(一)字卷第一五六頁），
      即已承認其確有講過上述之話語，雖其分別辯稱：「那個
      分仔，要馬上決定哦！之『那個』指丙○○有意購買Ａ與
      他人共有土地之持分；『分仔』指Ａ已經與共有人完成分
      割並取得原持分所有權全部；『要馬上決定哦』指Ａ有意
      出售上開土地，你是否要買要馬上決定」、「『分仔』應
      為某一名叫『芬仔』者之人名（見原審訴字卷第二宗第一
      五五頁答辯狀）、「『分』我是認為這是多年前的事情，
      我是實在無法想起，我們應該是在講其他事情，不是在講
      分案的事情……」（見本院重上更(一)字卷第一五六頁）等
      語，然而若Ａ係乙○○，係發話人，又係當事人，若果真
      係購買土地之事，則其醞釀此事應當已有一段期間，則乙○○焉有以前想不起來「分仔」所指何事之理？況購買土
      地並非見不得人之事，何必怕人監聽而用簡潔之代語通話
      ，且丙○○若係要購買土地，衡情應當電話中立即與被告
      討論細節、價錢，豈有未再聞問之理，再者，乙○○不僅
      始終無法解釋「芬仔」者為何人，所指『分仔』係指『芬
      仔』之人，於整句對話之語意觀之，亦令人難以理解，則
      乙○○上揭就『分仔』一詞之解釋或係前後不一、或係答
      稱記不得了，益見乙○○上揭飾罪之詞，顯與實情不符。
    2.同案被告丙○○則明確表示，乙○○之意係指案件已分案
      由其承審，須馬上決定賄賂一事，此查丙○○於偵訊時所
      供：「（提示八十五年八月三十日晚上乙○○打給你電話
      監聽譯文並告以要旨，問：這是何意？是否案件已分配？
      ）……這通電話是林某通知我案件已分了，他要我馬上決
      定準備送賄款，因之前已向乙○○說了這事情」（見偵字
      第一四八○三號卷第一一二頁正反面），即可清楚得知。
      另丙○○於本院前審行交互詰問時證稱：「（乙○○詰問
      ：現在你說我八月三十一日晚上那一通電話給你，電話內
      容說「分仔」，要準備，你是依什麼認定我講的話內容是
      什麼意思？丙○○答：時間久了我回憶一下，應該在這天
      之前就有跟林法官商量過這個事情，所以他電話打來這麼
      說「分仔」，要快一點喔！我就瞭解說已經分案了。」（
      見本院重上更(一)字卷第二五五頁），徵之上情，被告乙○○與戊○○、丙○○在此之前已有由乙○○幫戊○○擺平
      其官司之共識，所以分案當日乙○○僅告知丙○○「分仔
      」，依兩人之默契，自知悉係案件已分由乙○○審理，否
      則若非分到乙○○審理，乙○○必然加上分到「……」之
      語句，因而丙○○證稱其接到乙○○電話就知道分給乙○○一節，應可採信。至於乙○○雖主張：「丙○○僅係其
      上開發話之受話人，未提出可供法院審酌之判斷依據即逕
      行代其解釋上開發話……，應不符一般經驗法則不可採信
      」（見本院重上更(一)字卷第一一六頁，乙○○答辯狀）、
      「其詰問丙○○其係於何時、何處對丙○○說其可以幫忙
      ，丙○○係以時間久了、忘記了等語搪塞，則丙○○上開
      關於分仔語意之自白，即有嚴重瑕疪」（見本院重上更(二)
      字卷，乙○○九十四年九月十九日刑事答辯狀第八至十頁
      ）、「丙○○關於其所說，你們說那個分仔要馬上決定等
      語，係丙○○個人意見及推測之詞，不得作為證據」（見
      本院重上更(二)字卷，乙○○九十四年四月四日刑事準備狀
      第二頁）等語，按同案被告丙○○，就其與乙○○上開對
      話既係以其實際經驗為基礎而證述，本得為證據，自無乙○○所指不得為證據之情事，且依其自案發後應訊以至本
      院前審經交互詰問之供證詞，均稱係指案件已分由乙○○
      承審此情觀之，不僅明確且前後證述均相符合，是應以丙○○之證詞較為可信。
(六)、是否值班即不可能於住處收受賄款？
    1.被告乙○○固於八十五年九月十三日在臺南地院輪值值班
      ，惟當日最後處理人犯交保之時間為下午五時零五分左右
      等情，業據原審向臺南地院查明屬實，有臺南地院八十八
      年八月十八日（八八）南院慶文字第六四七○九號函及該
      院八十五年九月至十月份輪值表、職員值夜（日）記事表
      、法警室收文簿及人犯登記簿等影本各一份在卷可佐（見
      原審訴字卷第二宗第五一至五九頁），核與監聽譯文中與
      其同居人之程美繐於八十五年九月十三日下午五時十四分
      零三秒，曾打電話要乙○○五點半出來「喂！你差不多五
      點半再出來就好」、「好啦！你現在要出發了嗎？」、「
      正門嗎？還是……」、「旁邊啦」、「好」（見調查局卷
      第二三頁監聽譯文）等語相符，足認被告乙○○值班當日
      確於下午五時三十分左右離開臺南地院無疑。
    2.又當時對話尚有「值班差不多八點半到九點」、「我們就
      拜拜完就馬上過去了」（見調查局卷第二三頁監聽譯文）
      ，所以當日乙○○縱然有去拜拜也是時間即為短暫，否則
      就不會有「拜拜完就馬上過去」之交談，所以不可能至林
      富美佛堂拜拜後還一同用餐至晚上十時，況當日是否有一
      同用餐，林富美並未明確答覆，「（問：是否每次初一、
      十五均有去吃飯？答：大概吧……」（見本院上訴字卷第
      二宗第七七頁），且用餐地點係在台南市○○路聖華宮素
      食餐廳，已在台南市區，先回住處再去用餐，亦有可能，
      且不衝突，不影響乙○○當晚在家收受一百萬元賄款之認
      定，甚至乙○○縱有用餐，既非留在林富美之佛堂內用餐
      （按該佛堂在台南市○○路係在台南市郊區），證人林富
      美之證詞即非可採，從而，本件丙○○指稱交付賄款之時
      間為當日晚上八至九時許，其所為指述並無不合理之處，
      反而被告乙○○辯稱其當日不在場，不可能收受賄款云云
      ，難以採信。其最合理之解釋應係被告乙○○五點半離開
      法院，與其同居人程美繐相約在法院側門見面後，一同去
      拜拜後，在八點左右趕回市區住處，等候萬一有人犯時值
      班法警之通知，並未與林富美一起用餐，此時接到丙○○
      之賄款。
    3.又同案被告丙○○到庭證稱當日並無去嘉義聚餐一事（見
      本院重上更(一)字卷第二五九頁），被告乙○○所辯丙○○
      當日去嘉義聚餐一節自不可採。被告乙○○雖聲請向調查
　　　局調取乙○○000000000號及丙○○00000
      0000行動電話之八十五年九月十三日之原始錄音帶全
      部或監聽譯文云云。然法務部調查局南部地區機動工作組
      並未就此部分存有監聽錄音帶及譯文，詳如下述，無從為
      其有利之認定。又被告丙○○在原審訊問時供稱「（問：
      你去林法官家多久？）我按門鈴，在門口交給他即走了」
      （見原審訴字卷第一宗第一一七頁反面）；在調查局供稱
      「……由我開車前往乙○○住所，到達後由我單獨下車，
      進入乙○○住所，在前院車庫將該一百萬元交乙○○收取
      」（見他字第九八三號卷第一五一頁反面、第一五二頁）
      ，丙○○在本院前審以證人身分證稱「他家門打開就是車
      庫了」（見本院重上更(一)卷第二六０頁），乙○○住家為
      透天厝，門口打開即車庫，因此丙○○所謂門口、車庫交
      付賄款並不衝突，所陳述交付賄款地點在被告乙○○住處
      之門口或車庫等語並無前後不一。
    4.綜上所述，被告乙○○當日值班，於五點多即離開法院，
      所以在八點至九點間於其住處收受賄款，確有可能，被告
      乙○○所辯不在場，無法收受賄款一節，顯難採信。
(七)、被告乙○○與同案被告丙○○之經濟狀況比較：
    1.被告乙○○辯稱：係同案被告丙○○因缺錢侵吞上開被告
      戊○○所交付之二百五十萬元云云，被告戊○○亦附和乙○○供述而稱丙○○有積欠銀行等款項，是丙○○騙伊錢
      ，當時丙○○說要送錢給分案的人員云云。
    2.惟被告乙○○因缺乏資金而以丙○○為連帶保證人向銀行
      借錢（二百萬元），亦曾透過丙○○關係向丙○○之友人
      週轉資金，亦經丙○○於調查站中指述甚明（見偵字第一
      四八○三號卷第五五頁以下），並有台灣企銀仁德分行函
      覆本院暨檢附被告乙○○開戶之印鑑卡、借據影本、電腦
      連線作業查詢單可據（見本院上訴字卷第五宗第一五三頁
      至一五七頁、第六宗第一０二頁以下至一０四頁），被告
      乙○○就此亦不諱言有央請丙○○為連帶保證人等情（見
      本院上訴字卷第五宗第一二八之一頁）。
    3.又被告乙○○另自承伊與案外人吳清泉合夥買受土地，總
      共借款二千萬元，伊另在高雄之房子，是在七十六年買的
      ，是伊太太陳雲卿在付息的等語（見本院上訴字卷第六宗
      第一二七頁），顯見被告乙○○欠債甚多，光是每月應付
      之利息即很可觀，一般公務員薪水應難以支應。
    4.被告乙○○雖就丙○○經營之聯有公司在上海商業儲蓄銀
      行匯款之來源質疑，認(1)八十五年九月五日有現金提存六
      八萬九千元；(2)八十五年九月五日跨行匯入二百萬元；
      (3)八十五年九月五日自匯六十萬元；(4)八十五年九月十二
      日「跨行匯入」一百一十萬元，而進一步指稱丙○○私自
      侵吞戊○○之款項。然查上開四筆金額與上開被告戊○○
      所提之一百五十萬元、一百萬元、二百五十萬元之數字不
      符，矧經上海商業儲蓄銀行覆函陳稱均係該公司（指聯有
      公司）自他行庫匯入，亦顯見係聯有公司自行自他行庫調
      度之資金等情，有上海商業儲蓄銀行九十一年六月十一日
      上永康字第０八五號函可據（見本院上訴字卷第七宗第一
      八七頁、九十一年六月十三日收文）。丙○○雖亦有為其
      他朋友保證，惟其經濟情況良好，亦經其公司會計陳麗卿
      到庭陳稱：伊公司有跟銀行票貼幾千萬元，但公司營運正
      常，整年度有盈餘幾百萬元，自八十五年迄今均有賺錢等
      語（見本院上訴字卷第六宗第一七六、一七七頁），證人
      李文生於本院前審到庭證稱：「伊興建房子，要把房子賣
      給丙○○，要以丙○○之名義借款，但他太太不肯買，實
      際沒有賣，由於要繳稅金，房子還是以他名義貸款，（想
      ）等到以後他買時，才過戶給他，……本來是伊付錢，後
      來伊去大陸，才由丙○○付錢，……有時丙○○到大陸時
      ，也有算錢，或是等伊回台灣再與丙○○算錢，伊都是給
      他現金」（見本院上訴字卷第六宗第五、六頁）。
    5.基上所述，難認丙○○有陷於金錢或經濟困境，反而被告
      乙○○有財務上之困難，與金錢上之壓力。
(八)、臺南地院當日分案時，被告乙○○是否當日即可得知？
    1.臺南地院書記官蔡蘭櫻於本院前審訊問時雖證稱，伊於八
      十五年間係被告乙○○之書記官，已不記得被告戊○○案
      件何時收到，惟該案係於八十五年八月三十日分案，分案
      會在下午拿來卷宗，伊會在隔天交給法官，若是法官不在
      伊會晚一點拿給法官，由於法官在辦公室時間很少，不一
      定何時給卷宗，伊亦不知道法官為何會知道有分到此案，
      可能是在九月二日給法官的云云（見本院上訴字卷第六宗
      第二五八至二六○頁、第二六二頁）。惟查案件由分案室
      抽籤決定何股承辦後，已非秘密，而法官知悉是否分到此
      案之途徑並非僅由書記官交付卷宗後始能得知，如參與分
      案之人告知或書記官交付卷宗前先以電話告知，亦可得知
      ，或主動查詢或經由其他職員告知，管道不一，況且社會
      矚目重大案件，分由何人審理，法官及參與分案人員均極
      為注意，或相互告知，乃人之常情，故分案後法官即時知
      悉，實不足為奇，自不得以本件證人蔡蘭櫻事隔多年揣測
      之詞，即認被告乙○○八十五年八月三十日分案當天尚不
      知該案分由其承辦。
    2.臺南地院前科長黃弘儀於本院前審傳訊時到庭供稱：當時
      伊與書記官蔡蘭櫻是同辦公室，被告戊○○案件乙○○何
      時收到承辦，伊記不得了，伊係與張頂正一起分的等語；
      證人張頂正亦陳稱八十五年八月三十日刑事分案情形，已
      忘記了，書記官何時拿給法官，亦不清楚等語（見本院上
      訴字卷第七宗第七七、七八頁），證人張淑玲亦陳稱八十
      五年八月三十日刑事分案情形，已忘記了等語（見本院上
      訴字卷第七宗第七八頁）。足見時日間隔已甚遙遠，一般
      人均已記憶不清。
    3.又被告戊○○身為銀行副理，有相當社會歷練，應不致僅
      為請求如何刑事分案而迅速交付二百五十萬元之鉅款之理
      ，此與一般經驗法則有違，況如果係賄賂分案人員，以戊○○之社會地位，焉會輕意相信，且丙○○始終未向戊○○說係交賄款給那位分案人員，反而不斷提及法官乙○○
      之名，衡情對分案人員行賄，尚與被告戊○○之企圖平反
      貪污官司有間，被告戊○○於本院前審辯稱：丙○○企圖
      行賄之對象為刑事分案人員云云，顯非可採。
(九)、被告乙○○又辯稱：調查局電話監聽錄音帶及其譯文無證據
    能力，即調查局監聽0000000、0000000、0
    00000000，僅移送0000000自八十五年八月
    二十九日十二時至同年月三十日十二時，八十五年八月三十
    一日至九月二日、八十五年九月十四日至九月十六日部分,
    其他0000000自八十五年八月二十五日至八月二十九
    日, 八十五年九月五日至九月十一日，八十五年九月一日至
    九月二十二日部分等均未移送，因移送單位有部分毀掉不存
    在，錄音不是整體的，【對我們有利的部分不見了，僅保留
    對我們不利的部分，我們認為監聽錄音沒有證據能力】云云
    。經本院前審向法務部調查局南部地區機動工作組函覆稱因
    該組執行貪瀆案件通訊監察監譯，係於截獲與案情有關之重
    要或可疑內容時，方逐字監譯製作譯文，如無可疑內容則依
    例並未製作譯文。經查被告乙○○住處（○六）00000
    00電話，自八十五年八月二十九日十二時至同年月三十日
    十二時，九月二日至九月五日、九月十一日至九月十四日之
    原始監聽錄音帶暨相關重要譯文業已隨案移送臺灣台南地方
    法院檢察署，至同一期間乙○○使用（○六）000000
    0、000000000及丙○○使用電話0000000
    00等三線電話，因當時監譯時並未截獲與案情相關之重要
    或可疑內容，故業已予以消磁重複使用而未保存。本組為求
    慎重，特派員自本案封存之八大紙箱監聽錄音帶中逐一清查
    ，僅尋獲（○六）0000000電話八十五年八月三十一
    日至九月二日，八十五年九月十四日至九月十六日之原始監
    聽錄音帶二捲，嗣因該二捲錄音帶並未發現與案情有關之內
    容，故無監聽譯文可資提供等語，有該組（八九）南機肅字
    第一○二一五號函在卷可稽（本院上訴字卷(一)第二二八、二
    二九頁）。且被告乙○○於本院前審時亦就通訊監察譯文表
    示無意見（見本院重上更(一)字卷第二七七頁），且在實施監
    聽所得之資料中，並非不利於被告部分之監聽紀錄是否仍須
    封存？與監聽所得而據為認定被告犯罪事實之部分內容有否
    證據能力應屬兩事，究不得任意指摘監聽錄音帶及譯文即無
    證據能力，於理至明。又實施監聽之調查員黃啟元曾於原審
    到庭結證稱：「（錄音帶後來有整理過）對。錄音帶與譯文
    同，為逐字翻譯」、「（乙○○與丙○○於八月三十日錄音
    帶可放他們聽）是八十五年八月三十日，此為拷貝備份的」
    、「（是否丙○○打給乙○○）對」等語（訴字第一八四號
    卷(二)第六九頁反面、第七十頁）。證人黃啟元在第一審雖
    未具體指明錄音時間是否為該日下午二十二時五十五分四十
    三秒。惟被告乙○○於本院前審時就通訊監察譯文表示無意
    見（見本院重上更(一)字卷第二七七頁），該通訊監察譯文即
    有證據能力。
(十)、【被告乙○○是否有違背職務】－按公訴意旨以戊○○違法
    放貸一案於臺南地方法院分案之前，丙○○受戊○○之請託
    ，在乙○○閱畢起訴書後即與被告乙○○已達成「允諾收受
    賄款後，即違其依法審判之職務，判處戊○○無罪」之謀議
    ，無非以證人丙○○之證詞為主要論據，經查丙○○於原審
    固稱：「是戊○○被起訴後，有來找我談，要我請林法官看
    一看」、「（第二天凌晨有約戊○○到金三角木瓜牛奶）他
    之前即一直請我託林法官幫忙」、「我之前拿起訴書給林法
    官看時，林法官有說沒什麼瑕疵」（訴字第一八四號卷(一)第
    四四頁正反面）等語，似認被告乙○○於閱畢起訴書後認為
    起訴書並無瑕疵？因而論斷被告乙○○同意【違背職務幫忙
    】戊○○脫罪。惟丙○○於調查局【南機組】偵訊時供稱「
    八十五年八月戊○○收到前開其所涉之貪污案件起訴書後，
    即持該起訴書跑來找我，要求我將該起訴書交給乙○○法官
    看，並要我問林法官該件貪污案件獲判無罪之機會有多大，
    我遂於當日前往乙○○位於崇善路之住所，將該起訴書交給
    乙○○。乙○○看了以後，向我表示還要再研究看看。我於
    隔天應戊○○之要求，再度向乙○○詢問，乙○○向我表示
    該案獲判無罪的機會很大，我將此情形告知戊○○之後，他
    便要求我積極透過乙○○運作，務使該案能獲判無罪，惟當
    時該案尚未分案」等語（他字卷第一五０頁反面、第一五一
    頁），復與前揭所述不同，則究竟被告乙○○閱畢起訴書後
    ，當時其對於依起訴書所記載之證據之主觀意見如何？及依
    該起訴書所記載之證據形式上客觀上觀查是否足認戊○○確
    有公訴意旨所指犯行？攸關被告乙○○當時是否具備違背職
    務擺平案件之意圖，亦關係戊○○同意交付二百五十萬元，
    當時究係基於對乙○○職務之行為或其違背職務之行為而交
    付賄賂之認定【此乃最高法院此次發回意旨】。經查：
    (1)被告乙○○閱畢起訴書後，當時其對於依起訴書所記載之
      證據之主觀意見如何？證人丙○○於調查局【南機組】偵
      訊時所稱，與原審審理時所稱，有前述之差異，究以何者
      為可採？查證人丙○○於南機組之供述，在時間上觀察，
      陳述人先前陳述是在案件甫發生之時，記憶猶新的情況下
      之陳述，一般與事實較相近，事後即可能因記憶減弱或變
      化，致有不清晰或陳述不符之現象發生。再者丙○○於南
      機組之供述，對於當時戊○○收到前開其所涉之貪污案件
      起訴書後，如何持該起訴書找丙○○，丙○○又如何交給
      被告乙○○法官看，等等事實之經過均翔實完整之敘述，
      較之於原審時之片斷之記載，相互比較，再參酌丙○○於
      本院證稱：「他（指乙○○）說有看到起訴書可以判無罪
      ，判無罪的機會可能性很高。」等語觀之，自以南機組時
      之供述較為可採。
    (2)戊○○違法放貸一案起訴書所記載之證據形式上客觀上觀
      察是否足認戊○○確有公訴意旨所指犯行。經查戊○○違
      法放貸一案起訴書就戊○○有關部分之事實僅載稱：「戊○○於七十九年間任台企學甲分行副理，負責協助經理綜
      理分行各項業務及審核放款徵信、授信案件……明知本件
      『分戶貸款』係良美公司員工充任人頭戶仍視而不見……
      作虛偽形式審查，而故為違法完成核准放款…」等語，然
      對於戊○○如何明知「本件『分戶貸款』係良美公司員工
      充任人頭戶」乙節，於證據欄，公訴人並未提出任何具体
      證據證明，又戊○○係擔任銀行分行副理職務，對於放款
      業務，依一般銀行作業分層負責原則，其並不須實地前往
      就承辦人員之調查徵信再進行複查，亦無須與放款客戶實
      際接觸，故其對於放款業務作形式審查，當屬正常職務之
      行使，與其職務核無違背，至於戊○○是否故意為虛偽形
      式審查，公訴人僅以推測之詞認定，並未舉積極證據證明
      ，以上有起訴書在卷足憑。從而戊○○違法放貸一案，從
      起訴書所記載之證據形式上客觀上觀查，所謂被告乙○○
      於閱畢起訴書後向丙○○表示該案獲判無罪的機會很大等
      語，實非無相當理由。
    (3)復查戊○○違法放貸一案，該案認定戊○○涉案，無非以
      同案被告謝惠宗於偵查中「坦承明知本件分戶貸款係良美
      公司員工充當人頭戶冒貸，而王錦松或繼任對陳瑞佳經理
      均加開內部會議要求徵信人員全力配合」為主要論據，但
      所謂經理、主管指示並未指名係戊○○有對其指示，且謝
      惠宗於原審審理中又翻異稱於偵查中之陳述並非事實，從
      而謝惠宗偵查中之陳述與原審時之供述即有重大之出入，
      已難逕以謝惠宗該偵查中不利於戊○○部分之供述作為認
      定事實之依據，且台南地方法院審理期間，公訴人就戊○○有關部分並未再行提出其他相關證據以堅實起訴所認定
      之犯罪事實，此均有原審八十五年度訴字第一○二五號戊○○等違法放貸案卷可稽，再查新修正刑事訴訟法訴檢察
      官負有舉證義務，而法院就卷內事證依法應予調查之，但
      無搜集證據之責，綜上各情相互參酌，被告乙○○負責審
      理該案綜觀全案各情，審酌檢察官起訴書所舉事證，因而
      認定該案被告戊○○被訴犯行無法證明，諭知戊○○無罪
      ，並未違背經驗法則及論理法則，核與明知戊○○本應受
      有罪判決，猶仍違背其職務，悖離審判時應為之事項，故
      意失出而判決戊○○無罪情形有別，雖戊○○有關良美貸
      放一案最後以背信罪判決有罪定讞，惟此仍屬各審級法官
      審理案件依法獨立審判證據取捨判斷之問題，要難因戊○○最後有罪定讞，即認先前審理作不同判斷之承辦法官為
      違背職務。
(十一)、綜上各節相互比對以觀，足見被告乙○○所辯各節，應係事
    後畏究飾卸之詞，均不足採，被告乙○○職務上之行為收受
    賄賂事證明確，其犯行堪以認定，自應依法論科。
三、按被告犯罪行為後貪污治罪條例業已於八十五年十月二十三
    日修正公布實施，舊條例第五條第一項第三款原規定：「對
    於職務上之行為，要求期約或收受賄賂或其他不正利益者，
    處七年以上有期徒刑，得併科新臺幣二百萬元以下罰金。」
    ，嗣新條例（現行法律）修正第五條第一項第三款規定：「
    對於職務上之行為，要求、期約或收受賄賂或其他不正利益
    者，處七年以上有期徒刑，得併科新台幣六千萬元以下罰金
    。」，比較新舊法結果，以修正前貪污治罪條例第五條第一
    項第三款法定刑度較輕，依刑法第二條第一項但書規定，應
    適用最有利於行為人之修正前貪污治罪條例第五條第一項第
    三款規定處斷。
四、本件被告乙○○原任臺南地院法官，擔任審判工作，為依據
    法令從事於公務之人員，其對於職務上之行為收受戊○○透
    過丙○○所交付賄款之行為，核其所為，係犯修正前貪污治
    罪條例第五條第一項第三款對於職務上之行為收受賄賂罪。
    又被告乙○○於先前與戊○○、丙○○商談戊○○案件時，
    雖並未與戊○○期約賄賂，然於分案後即透過丙○○要求賄
    賂，並與戊○○達成合意，後進而收受之，雖有要求及期約
    賄絡之行為，然均為其收受賄款前之階段行為，自應論以收
    受賄賂罪已足，另被告乙○○為職司審判職務之人員，而犯
    修正前貪污治罪條例第四條第一項第五款之罪，應依修正前
    同條例第七條規定，加重其刑。惟公訴意旨認被告係犯同條
    例第四條第一項第五款之對於違背職務之行為收受賄賂罪，
    起訴法條尚有未當，應予變更。
五、原審認被告乙○○罪證明確，予以論罪科刑，固非無見，但
    查：(1)本件原判決未詳予調查審酌認戊○○係關於違背職務
    之行為交付賄賂，容有未洽。(2)被告乙○○於先前與戊○○
    、丙○○商談戊○○案件時，雖未與戊○○期約賄賂，然於
    分案後即透過丙○○要求並期約而收受賄賂，原判決僅認定
    戊○○透過丙○○交付賄賂予乙○○，對於乙○○透過丙○○向戊○○要求及期約賄賂之行為置之未論，亦有未洽；(3)
    二百五十萬元賄款之數額係丙○○替乙○○決定，並於「金
    三角木瓜牛奶」店與戊○○談妥後再去乙○○住處告知，原
    判決認為丙○○於接到電話後先至乙○○住處談妥二百五十
    萬元後，再至「金三角木瓜牛奶」店與戊○○見面，事實認
    定亦有誤。被告乙○○上訴意旨，否認有收受賄賂，指摘原
    判決此部分不當，雖無可取，但原判決既有上述可議之處，
    即屬無可維持，應由本院將乙○○收受賄賂部分撤銷改判。
    又被告乙○○犯數罪，巳定應執行之刑，此部分既經上訴而
    撤銷，原定之執行刑亦失所依附，應並予撤銷。爰審酌被告
    乙○○行為時身為刑庭法官，職司平亭曲直，理當潔身自愛
    ，竟以身試法，嚴重戕害司法信譽，及檢察官具體求刑等一
    切情狀，量處如主文第二項所示之刑，以資懲敬。其收受賄
    賂之部分併依法宣告褫奪公權捌年，所收受之二百五十萬元
    賄款，應依修正前貪污治罪條例第九條第一項、第二項規定
    ，予以追繳並沒收之，如全部或一部無法追繳時，以其財產
    抵償。
六、公訴意旨另略以：被告乙○○被訴於收受被告戊○○所交付
    之二百五十萬元賄款後，復基於違背其審判職務，要求交付
    賄賂之概括犯意，要丙○○轉知違法放貸案之王錦松，欲判
    無罪須交付二百五十萬元賄款，丙○○乃於八十五年十月二
    十七日晚上九時三十分許，電約王錦松至台南市新興國小側
    門見面，並在其賓士轎車內，向王錦松表示，承審法官要求
    其交付二百五十萬元，才會對其判決無罪，二人研議後，王
    錦松認為索賄價碼過高，且自認係被冤枉而未應允乙○○之
    要求，嗣於八十六年九月四日乙○○果對未交付賄款之王錦
    松判處有期徒刑七年六月等情，因認此部分被告乙○○亦涉
    有貪污治罪條例第四條第一項第五款之對於違背職務之行為
    要求賄賂罪嫌云云。訊據被告乙○○堅決否認本件犯行，辯
    稱：伊未曾要求王錦松交付賄款等語。經查：
(一)、證人即台灣企銀學甲分行經理王錦松固於偵查中證述：被告
    乙○○要求丙○○向其轉告須交付二百五十萬元之賄款，始
    允為無罪之判決，但經丙○○、王錦松商議後，王錦松認為
    索價過高，且自認係冤枉，而拒絕行賄云云（見偵字第一四
    八○三號卷第四九頁正反面）。惟此同為被告乙○○及丙○○所否認。
(二)、又查同案被告丙○○既已對於共同與戊○○交付賄款二百五
    十萬賄款予被告乙○○之部分已坦承不諱，已坐實其罪，如
    有其事，應無再就王錦松部分予以否認之必要。且丙○○因
    係受戊○○之再三請託，始允向被告乙○○代為關說疏通，
    從中穿針引線，已據戊○○與丙○○於偵查中供明（見他字
    第九八三號卷第一五一頁）。惟就王錦松部分，丙○○於偵
    查中即否認有向王錦松索賄，且王錦松既已強調其很合法（
    見偵字第一四八○三號卷第四八頁），則何須丙○○代向被
    告乙○○關說。再王錦松亦託第三人張榮森找丙○○向被告
    乙○○代為關說疏通，惟為丙○○以其與王錦松之間曾因買
    賣股票發生摩擦（不愉快）而拒絕等情，此並經證人張榮森
    於偵查中、暨本院上訴審調查時證述明確可據（見偵字第一
    四八○三號卷第一一八頁反面、第一一九頁正反面、本院上
    訴字卷第二宗第一四六頁正反面）。
(三)、或以乙○○如未向王錦松要求交付賄賂，何以王錦松證述乙○○要求其交付賄款之數額，亦與戊○○交付之賄款同為二
    百五十萬元？又王錦松另供稱：丙○○於良美建設公司違法
    放貸案移送台南地院檢察署偵辦消息見報後起訴前某日上午
    八時許，曾邀同伊與乙○○在聯有公司會面商談，被告乙○○與丙○○當場表示本案須靠「自由心證」，並說台南地院
    刑事庭有四股（指重大刑案股）即有四分之一的機會分由乙○○承辦，如果由乙○○審理，事情就好辦多了等語（見偵
    字第一四八○三號第十二、四八頁及偵字第八○九號卷第五
    五頁反面），均僅係王錦松一人片面之詞，無從證實，自難
    憑採。雖被告乙○○、丙○○亦坦承曾與王錦松見面討論案
    情（並非坦承交付賄賂或收受賄賂，見原審訴字卷第一宗第
    八九頁正反面、第二宗第一四九頁正反面），惟亦難以遽認
    證人王錦松指陳：乙○○曾向其要求交付賄款一節與事實相
    符。此部分被告乙○○所為即與貪污治罪條例要求賄賂犯行
    之構成要件不符，自難以該罪相繩，此外，復查無其他積極
    證據足資認定被告乙○○有公訴人所指之前開犯行，惟此部
    分因公訴人以與上開收受賄賂部分認有裁判上一罪之連續犯
    關係一併起訴，依審判上不可分之原則，不另為無罪之諭知
    。
參、戊○○部分：
一、公訴意旨略以：戊○○於七十九年間任職台灣企銀學甲分行
    副理理期間，涉嫌對良美建設公司違法放貸案，於八十五年
    八月間經臺灣台南地方法院檢察署檢察官提起公訴，戊○○
    因故獲知丙○○與在臺灣台南地方法院擔任刑事庭法官之乙○○熟稔，乃於起訴前後數次至丙○○所開設之聯有機械股
    份有限公司（以下簡稱聯有公司），央求丙○○代為關說疏
    通。丙○○受其請託，乃承戊○○之意，與乙○○期約於該
    案分由乙○○承審時，戊○○願意交付賄款，而乙○○則允
    諾於收受賄款後，即違背其依法審判之職務，判處戊○○無
    罪。迨八十五年八月三十日，台南地院將該違法放貸案以八
    十五年度訴字第一０二五號，分由乙○○承審，乙○○於知
    悉分案後，即於當日晚間十時五十五分，電告丙○○稱：該
    案已分由伊承審，須馬上決定交付賄款與否等情。丙○○於
    接獲電話後，隨即前往台南市○○路一０七三巷三十一號乙○○住處，乙○○並告以要戊○○交付二百五十萬元，始允
    判決無罪，旋於事隔一小時後之八月三十一日（星期六）凌
    晨零時許，丙○○電約戊○○至台南市○○路與忠義路口之
    「金三角木瓜牛奶」店碰面，丙○○請其上車後，即告以渠
    所涉訟案，已分由乙○○承審，並提出以二百五十萬元作為
    判決無罪之代價，惟因金額過鉅，戊○○乃聯絡其妻即案外
    人甲○○前來共同商議後，戊○○當場允諾交付賄款二百五
    十萬元，以換取無罪判決。而戊○○則於九月二日先將一百
    五十萬元，攜至台南縣永康市○○○路二三一巷十二號丙○○住處交予丙○○，再由丙○○於當日晚間，將一百五十萬
    元攜至乙○○上開住處，交由乙○○收受。嗣因尚有一百萬
    元未交付，乙○○乃要求丙○○轉知戊○○，要其趕快交付
    期約尚未交付之一百萬元，戊○○經丙○○轉告催討後，乃
    於九月十三日再將一百萬元送至丙○○上開住處，適丙○○
    外出，乃將該一百萬元交予丙○○之妻即不知情之丁○○，
    丙○○返家後，即於當晚八時至九時許乘陪同其妻回娘家之
    便，順道將一百萬元送至乙○○上開住處，交由乙○○收受
    ，並向乙○○表示該款係戊○○尚未付清之一百萬元賄款，
    該案應該趕快「處理一下」，乙○○當場表示應允。乙○○
    於收受戊○○所交付之二百五十萬元賄款後，嗣於八十六年
    九月四日乙○○果對交付二百五十萬元賄款之被告戊○○判
    決無罪，因認被告戊○○涉有貪污治罪條例第十一條第一項
    之罪嫌。
二、經查前揭戊○○如何託由丙○○並共同商議交付二百五十萬
    元賄款予乙○○，做為幫忙平反官司判決無罪代價，並獲得
    被告乙○○之同意之事實，業據被告戊○○於調查站、偵查
    及本院迭次審理中坦承屬實，並據證人丙○○結證明確（此
    部分詳情如前揭壹被告乙○○相關部分敘述），故被告戊○○有交付二百五十萬元賄款予乙○○，做為幫忙平反官司判
    決無罪代價等情，應無疑義。惟戊○○辯稱：其所涉良美違
    法放款案，雖經本院95年度重上更(三)字第四三七號判處背信
    罪定讞，惟該判決並未注意被告是否具有背信之主觀故意，
    僅以被告疏於注意之事，即率認背信罪之成立，難令被告干
    服，就該確定判決，刻正聲請檢察總長提起非常上訴，且其
    所涉良美貸款案，確係就每一案件均同一標準依法審查貸放
    ，自信並無違法；且丙○○將起訴書交予乙○○法官後，乙○○亦表示該案獲判無罪的機會很大等情，乙○○似未有違
    背職務而為不應為而為之主觀意識，伊僅係心想花錢消災所
    以才交付上開金額給丙○○轉交予乙○○，並無使乙○○為
    違背職務行為之故意等語云云。故被告戊○○究係基於關於
    違背職務之行為抑或關於職務上之行為而交付賄賂，茲詳述
    如下：
(一)、查究竟被告乙○○閱畢起訴書後，當時其對於依起訴書所記
    載之證據之主觀意見如何？及依該起訴書所記載之證據形式
    上客觀上觀查是否足認戊○○確有公訴意旨所指犯行？攸關
    被告乙○○當時是否具備違背職務擺平案件之意圖，亦關係
    戊○○同意交付二百五十萬元，當時究係基於對乙○○職務
    之行為或其違背職務之行為而交付賄賂之認識，經查同案被
    告乙○○負責審理該案綜觀全案各情，因而認定該案被告戊○○被訴犯行無法證明，諭知戊○○無罪，並未違背其職務
    ，悖離審判時應為之事項，亦無故意失出而判決戊○○無罪
    ，至於是否正確此仍屬各審級法官審理案件依法獨立審判證
    據取捨判斷之問題，詳細理由已如前貳二(十)部分所述，本段
    戊○○部分引用之，不再贅述。
(二)、復查所謂戊○○違法放貸一案，戊○○自始辯稱：伊任副理
    為本件分戶貸款之審核人員，悉依襄理呈報之貸款文件，確
    實審核後始呈送經理核定，伊確不悉本件分戶貸款係人頭戶
    ；本件係王錦松與戴初雄商議，將餘屋以該公司員工為人頭
    ，向學甲分行辦理分戶貸款，至王錦松調職前召開之專案會
    議及陳瑞佳接任後召開之專案會議，彼等無指示或告知其等
    係人頭戶貸款，該分行承作而同時對保之貸款人，尚有真正
    買受房屋之一百餘戶，亦皆在房屋過戶前先行對保，如何明
    知各餘屋所有人為人頭戶，又伊係七十九年九月間始到學甲
    分行任職，有關分戶貸款之額度、利率、撥貸日期，由王錦
    松與戴初雄事前談妥，況伊於審核全部良美金三角公大樓之
    分戶貸款案件時，確係就每一案件均同一標準依序審查貸放
    ，伊確不具有背信罪之主觀故意。又查該案（良美貸款案）
    起訴書就戊○○有關部分之事實僅載稱：「戊○○於七十九
    年間任台企學甲分行副理，負責協助經理綜理分行各項業務
    及審核放款徵信、授信案件……明知本件『分戶貸款』係良
    美公司員工充任人頭戶仍視而不見……作虛偽形式審查，而
    故為違法完成核准放款…」等語，然對於戊○○如何明知「
    本件『分戶貸款』係良美公司員工充任人頭戶」乙節，於證
    據欄，公訴人並未提出任何具体證據證明，又戊○○係擔任
    銀行分行副理職務，對於放款業務，依一般銀行作業分層負
    責原則，其並不須實地前往就承辦人員之調查徵信再進行複
    查，亦無須與放款客戶實際接觸，故其對於放款業務作形式
    審查，當屬正常職務之使，與其職務核無違背，至於所謂戊○○故為虛偽形式審查，公訴人僅以推測之詞認定，並未舉
    積極證據證明，以上有起訴書在卷足憑，是故被告戊○○自
    始認為伊並未故為違法審查，若該貸款案縱有所謂良美公司
    員工充任人頭戶之問題，亦僅為行政疏失而已，自有相當之
    理由。
三、綜上所述，被告戊○○就該良美貸款案其自始認為伊並未故
    為違法審查，又丙○○將起訴書交予乙○○法官後，乙○○
    亦表示該案獲判無罪的機會很大，況且該案起訴被告戊○○
    部分之證據尚非明確詳實等情，又乙○○未有違背職務而為
    不應為而為之主觀意識已如前述，從而被告戊○○將上開金
    額託由丙○○轉交予乙○○冀能獲得無罪判決，其主觀僅認
    係蒙冤昭雪平反冤獄而已，難認係對違背職務行為而交付賄
    賂，原審就此未予詳加審查，遽為被告有前揭犯行而對之論
    罪科刑之判決，尚有未洽，被告上訴意旨，否認犯罪，指摘
    原判決不當，為有理由，自應由本院將原判決關於此部分予
    以撤銷改判，另為被告戊○○無罪之判決。
據上論斷，應依刑事訴訟法第三百六十九條第一項前段、第三百
六十四條、第三百條、第二百九十九條第一項前段，修正前貪污
治罪條例第五條第一項第三款、第七條、第九條第一、二項、第
十六條，刑法第十一條前段、第二條第一項但書、第三十七條第
二項，判決如主文。
本案經檢察官羅清溪到庭執行職務。
中　　華　　民　　國　　96　　年　　6 　　月　　26　　日
                  刑事第三庭    審判長法　官  陳義仲
                                      法　官  蘇清水
                                      法　官  宋明蒼
以上正本證明與原本無異。
如不服本判決，應於收受本判決後十日內向本院提出上訴書狀。
其未敘述上訴理由者並得於提起上訴後十日內向本院補提理由書
狀（均須按他造當事人之人數附繕本）「切勿逕送上級法院」。
　　　　　　　　　　　　　　　　　　　書記官  翁心欣
中　　華　　民　　國　　96　　年　　6 　　月　　26　　日
附錄本案論罪科刑法條全文：
修正前（行為時）貪污治罪條例
第5條有左列行為之一者，處七年以上有期徒刑，得併科新臺幣
     二百萬元以下罰金：
     一、意圖得利，擅提或截留公款或違背法令收募稅捐或公
         債者。
     二、利用職務上之機會，詐取財物者。
     三、對於職務上之行為，要求期約或收受賄賂或其他不正
         利益者。
     前項第一款及第二款之未遂犯罰之。
